【裁判字號】    88,小上,9
【裁判日期】    900502
【裁判案由】    給付工程款
【裁判全文】
臺灣新竹地方法院民事判決  八十八年小上字第九號
    上  訴  人  甲○○
    訴訟代理人  劉鳳嬌
    被  上訴人  乙○○
右當事人間請求給付工程款事件，上訴人對於中華民國八十八年四月三十日本院竹東
簡易庭八十八年度竹東小字第七號第一審判決提起上訴，本判決如左：
    主      文
原判決廢棄。
被上訴人在第一審之訴及假執行之聲請均駁回。
第一審訴訟費用新臺幣壹仟玖佰玖拾捌元、第二審訴訟費用新臺幣壹仟捌佰零柒元均
由被上訴人負擔。
    事實及理由
一、本件上訴人提起上訴，業於民國（下同）八十八年九月一日提出上訴理由狀，依
    民事訴訟法第四百三十六條之二十五規定記明上訴理由，則其所為上訴合於法定
    程式，本院自應就上訴人之上訴是否有理由，為實體審查，核先敘明。
一、被上訴人起訴主張：上訴人於八十三年十月間將其所有坐落新竹縣竹東鎮○○段
    竹東小段三五之七三地號土地上之新建房屋工程交由被上訴人施作。被上訴人業
    已依約建築完工並交付上訴人使用，詎上訴人尚有新臺幣（下同）十萬元之工程
    款未付，經多次催討，均置之不理。被上訴人自得本於承攬契約，訴請上訴人給
    付十萬元及自起訴狀繕本送達翌日起至清償日止，按年息百分之五計付之利息等
    情。並聲明駁回上訴人之上訴。
二、上訴人則以：被上訴人固有承攬上訴人交付之房屋新建工程，惟該工程上訴人均
    已付款完畢，並無他欠，有被上訴人於契約書付款辦法欄簽收可證。被上訴人承
    攬本件工程超收費用，業經上訴人找其餘廠商估價，製有估價單為憑，另被上訴
    人施作之工程自八十四年完工時起即會漏水，顯有瑕疵，而建物二至四樓之廁所
    衛浴設備係由上訴人自行找人裝設，被上訴人同意扣回九萬元工程款與上訴人，
    亦未履行，上訴人自無再行給付被上訴人十萬元之理等情資為抗辯。並聲明如主
    文所示。
三、兩造不爭之事實：
（一）被上訴人主張其於八十三年十月間承攬本件工程，業已完工，現工作物已為上
      訴人使用中等情，為上訴人所不爭執，並有工程合約書附卷可稽。
（二）兩造於八十三年十月二十九日簽訂工程合約書時，原約定之工程範圍係三樓半
      建築，約定工程款為一百三十萬元，此為兩造所不爭執，並有工程合約書附卷
      可證。被上訴人除依工程合約書完成三樓半建築外，另為上訴人增建至四層半
      ，並為上訴人增加鋪設廚房、樓梯間瓷磚、四樓半佛堂隔間、佛堂門窗等工程
      且變更地板磁磚、更換一樓磁磚為大花岡石等，此部分兩造並無爭執，且業經
      原審於八十八年四月十三日至現場勘驗無誤。
四、按當事人主張有利於己之事實者，就其事實有舉證之責任，民事訴訟法第二百七
    十七條定有明文。本件被上訴人起訴主張上訴人尚有工程款未付，上訴人自始否
    認，並稱工程款項業已給付完畢，則被上訴人就上訴人尚有工程款未付一節，自
    應負舉證責任。經查：
（一）依兩造於八十三年十月二十九日所簽定之工程合約書第六條記載：「工程變更
      及造價增加減少等，甲方（按即上訴人）對本工程有隨時變更計畫及增減工程
      之權，乙方（按即被上訴人）不得異議，但對增加數量及金額雙方得協議之合
      理單價付給。」，兩造就工程合約書所記載之一百三十萬元部分工程外，既有
      另行增建、變更磁磚，則就另行變更、增減之工程款項，依約自應由兩造協議
      合理單價給付。被上訴人起訴主張變更、增加工程部分之價款計有增建至四樓
      半工程款六十萬元、增加廚房、樓梯間磁磚款七萬九千四百五十元、增加四樓
      半佛堂隔間工程款二萬零三百五十五元、增加佛堂門窗八千二百元、地板更換
      磁磚二萬四千九百十元、一樓更換大花岡石四萬八千二百四十元等項，總計七
      十八萬一千一百五十五元。惟此為上訴人所否認，以兩造協議之增加、變更工
      程款項為六十萬元，並由上訴人補貼被上訴人廚房及樓梯間磁磚款七萬九千四
      百五十元，該增加、變更工程款業已給付完畢等語，資為抗辯。則被上訴人自
      應舉證證明兩造依工程合約書第六條協議之金額為七十八萬一千一百五十五元
      ，而非上訴人主張之六十七萬九千四百五十元。被上訴人就此，業已明白表示
      兩造係口頭協議，未留下書證，則於上訴人否認被上訴人主張之金額為兩造協
      議金額之情形下，尚難認被上訴人就其對上訴人有十萬元工程款請求權一節已
      為舉證。
（二）按當事人於第二審程序不得提出新攻擊或防禦方法，民事訴訟法第四百三十六
      條之二十八前段定有明文。本件上訴人於第二審程序始行提出時效抗辯等新攻
      擊防禦方法，本院自無從審酌。惟上訴人對於業已付清工程款一節，於原審八
      十八年四月九日言詞辯論期日即已提出工程合約書、付款明細表為證，本院自
      仍應就上訴人工程款是否業已付清，被上訴人是否尚有權請求工程款十萬元等
      項為調查認定。
五、綜上所述，被上訴人既未能證明兩造業已依約就增加、變更工程項目之款項，達
    成上訴人除工程合約書所訂之一百三十萬元以外，尚應給付七十八萬一千一百五
    十五元之協議，則被上訴人主張上訴人尚欠十萬元工程款未付，訴請上訴人給付
    ，尚非可採，自不應准許。原審判命上訴人給付十萬元，及自起訴狀繕本送達翌
    日起至清償日止之法定利息，並依職權宣告假執行，尚非妥適。上訴意旨指摘原
    判決不當，求予廢棄改判，為有理由，應予廢棄改判如主文所示。
六、據上論結，本件上訴為有理由，依民事訴訟法第四百三十六條之三十二第二項、
    第四百三十六條之十九第一項、第四百五十條、第七十八條，判決如主文。
中      華      民      國    九十      年      五      月      二      日
                                  臺灣新竹地法院民事第二庭
~B審判長法官  蔡孟芳
~B法      官  魏瑞紅
~B法      官  彭洪英
右為正本，係照原本作成。
如對本判決上訴，須於判決送達後廿日內向本院提出上訴狀。
~B法院書記官  邱明智
中      華      民      國    九十      年      五      月     二       日


司法院資訊處製作；財團法人民間司法改革基金會備份。
